【裁判字號】    98,抗,1247
【裁判日期】    981130
【裁判案由】    不服延長羈押
【裁判全文】
臺灣高等法院刑事裁定                  98年度抗字第1247號
抗  告  人
即  被  告  甲○○
                    （現於臺灣臺北看守所羈押中）
選任辯護人  謝協昌律師
上列抗告人即被告因延長羈押案件，不服臺灣臺北地方法院中華
民國98年11月5日裁定（98年度訴緝字第135號），提起抗告，本
院裁定如下：
    主  文
抗告駁回。
    理  由
一、按羈押被告之目的，其本質在於確保訴訟程序得以順利進行
    ，或為確保證據之存在與真實、或為確保嗣後刑罰之執行，
    而對被告所實施剝奪其人身自由之強制處分。被告有無羈押
    之必要，法院僅須審查被告犯罪嫌疑是否重大、有無羈押原
    因、以及有無賴羈押以保全偵審或執行之必要，由法院就具
    體個案情節予以斟酌決定，如就客觀情事觀察，法院許可羈
    押之裁定或延長羈押之裁定，在目的與手段間之衡量並無明
    顯違反比例原則情形，即無違法或不當可言。另執行羈押後
    有無繼續之必要，仍許由法院斟酌訴訟進行程度及其他一切
    情事而為認定（最高法院46年度台抗字第6號判例參照），
    此乃法律所賦予法院之職權。且刑事訴訟法第101條第1項所
    規定「犯罪嫌疑重大」，此項實質要件之關鍵在於「嫌疑」
    重大，而非「犯罪」重大，蓋嫌疑重大者，係指有具體事由
    足以令人相信被告可能涉嫌其被指控之犯罪，與認定犯罪事
    實所依憑之證據需達無合理懷疑之程度，尚屬有別，故法院
    決定羈押與否，自毋庸確切認定被告有罪，僅需檢察官出示
    之證據，足使法院相信被告極有可能涉及被訴犯罪嫌疑之心
    證程度即屬已足。因此，被告實際是否成立犯罪，乃本案審
    判程序時，實體上應予判斷之問題，並非法院裁定是否羈押
    或應否准許延長羈押或具保停止羈押或撤銷羈押之審查要件
    。再按有繼續羈押之必要者，得於期間未滿前，經法院依第
    101條或第101條之1之規定訊問被告後，以裁定延長之，刑
    事訴訟法第108條第1項前段定有明文。從而刑事被告經法官
    訊問後，認為犯罪嫌疑重大，而有刑事訴訟法第101條第1項
    各款情形之一者，非予羈押，顯難進行追訴、審判或執行，
    得羈押之，前開情形仍然存在，有繼續羈押之必要者，自得
    依上開規定裁定延長羈押。應否羈押或延長羈押，法院固應
    按訴訟進行之程度、卷證資料及其他一切情事斟酌之，然此
    畢竟非依證據認定犯罪事實之終局判決，而係在偵查或審判
    程序中為保全訴訟程序進行及判決確定後執行之手段，是羈
    押或延長羈押被告係以被告犯罪嫌疑是否重大、有無羈押事
    由及必要性為審酌之依據，合先敘明。
二、原裁定以抗告人即被告甲○○因違反槍砲彈藥刀械管制條例
    案件，經原審法院於98年8月13日訊問後，認其罪嫌重大，
    並有刑事訴訟法第101條第1項第1、3款規定之事由，且有羈
    押必要，對被告自同年8月13日起為羈押之裁定。茲因被告
    羈押期間於同年11月12日將屆滿，經原審法院於同年11月4
    日訊問被告後，參酌檢察官及辯護人之意見，認原羈押原因
    及必要性均未改變，被告羈押原因依然存在，且有繼續羈押
    被告之必要，裁定自98年11月13日起延長羈押2月。
三、本件抗告意旨略以：（一）原審於98年11月4日辯論終結後
    ，僅表示羈押期間將屆有無意見，並未依第101條訊問被告
    ，且未將構成第101條第1項各款所根據事實，告知被告並記
    載於筆錄，原審裁定有違第108條第1項及第101條第3項規定
    （二）被告父母年事已高，妻子、子女均在台灣定居，且原
    審傳訊之證人多為有利被告之陳述，被告自無逃亡必要（三
    ）延長羈押之羈押要件是否存在仍應就各該次羈押裁定之相
    關情事加以審酌，而非得以自始之羈押條件作為延長羈押之
    事由，否則將失去羈押法定期間限制之意義，今羈押期間已
    屆滿，自應重新考量是否有羈押之要件及必要性存在，而非
    逕以曾有逃亡之情事，即認有羈押之必要云云。
四、經查：
  (一)被告犯罪嫌疑重大：
    犯罪嫌疑重大係指法院在決定羈押與否之時，以檢察官所提
    出之證據具有表面可信之程度為已足，此係應否羈押被告之
    前提。雖被告於原審準備程序矢口否認犯行，惟依檢察官起
    訴書就犯罪事實、證據及待證事實、所犯法條之論述，並參
    酌證人黃永傑、陳明源、徐明祥於原審審理時證述甚詳，且
    有扣案之槍枝經鑑定結果確有殺傷力，堪認被告涉犯槍砲彈
    藥刀械管制條例第7條第4項犯罪嫌疑重大。
  (二)被告有逃亡之虞：
    被告甲○○因違反槍砲彈藥刀械管制條例案件，經檢察官以
    被告涉嫌違反槍砲彈藥刀械管制條例第7條第4項之未經許可
    持有衝鋒槍罪嫌及同法第12條第3項之罪嫌而提起公訴，且
    於案發後經具保傳拘未到，經原審發布通緝後，於98年6月
    26日始入境經內政部警政署航空警察局緝獲，顯然曾有逃亡
    之事實，則依照具體個案之情況事實，應可合理認定被告有
    逃避刑事追訴之意圖，且原審已於98年11月18日作成判決，
    就伊所涉槍砲彈藥刀械管制條例第7條第4項之未經許可持有
    衝鋒槍之犯行，處以有期徒刑6年6月之重刑，本院審酌本案
    具體情況事實及被告之情況，堪認被告逃匿避訟及脫免原審
    判決執行之可能性極高，而已有具體事實可認被告有逃亡之
    虞。
  (三)被告所犯為無期徒刑或最輕本刑5年以上有期徒刑之罪：
    公訴人起訴被告涉犯之槍砲彈藥刀械管制條例第7條第4項、
    第12條第3項罪嫌部分，乃法定本刑分別係5年以上有期徒刑
    、3年以上10年以下有期徒刑之重罪，核與刑事訴訟法第101
    條第1項第3款規定之事由相符。
五、綜上各節，相互勾稽，原裁定以：(一)被告甲○○因違反槍
    砲彈藥刀械管制條例案件，經檢察官以被告涉嫌違反槍砲彈
    藥刀械管制條例第7條第4項之未經許可持有衝鋒槍罪嫌及同
    法第12條第3項之罪嫌而提起公訴，經本院於民國98年8月13
    日訊問後，認為被告所涉犯槍砲彈藥刀械管制條例第7條第
    4項罪嫌之犯罪嫌疑重大，所犯為最輕本刑5年以上有期徒刑
    之罪，於案發後經具保傳拘未到，本院發布通緝後，於98年
    6月26日始入境經航警局緝獲，有逃亡之事實，非予羈押，
    顯難進行審判，而有羈押之必要，乃依刑事訴訟法第101條
    第1項第1款、第3款規定於同日對被告執行羈押，合先敘明
    。(二)茲經本院於第一次羈押被告3個月期限於98年11月12
    日屆滿前之98年11月4日，對被告行應否延長羈押之訊問後
    ，認前開刑事訴訟法第101條第1項第1款、第3款之羈押原因
    依然存在，仍有繼續羈押被告之必要，而裁定延長羈押。經
    核尚無目的與手段間輕重失衡之情形，亦無明顯違反憲法比
    例原則之情事，依法並無不當，核屬原審審判職權之適法行
    使。抗告意旨猶以：原審未依第101條訊問被告，且未將構
    成第101條第1項各款所根據事實，告知被告並記載於筆錄，
    顯有違同法第108條第1項及第101條第3項指摘，惟依原審98
    年11月4日訊問筆錄，原審於為被告延長羈押之諭知之前，
    顯已踐行訊問被告意見之法定程序（見原審卷第155頁），
    是抗告意旨空言指摘，容有誤解。又被告以延長羈押之要件
    是否存在仍應就各該次羈押裁定之相關情事加以審酌，今羈
    押期間已屆滿，應重新考量是否有羈押之要件及必要性存在
    云云，惟原審既就是否有羈押之原因及必要性之情事而為裁
    量，已業如上述，是被告上揭所辯，難認可採。至於抗告意
    旨另以被告父母年事已高，妻子、子女均在台灣定居，且原
    審傳訊之證人多為有利被告之陳述，被告自無逃亡必要云云
    ，究其內容尚不足影響上揭被告應予延長羈押之認定，核無
    理由，併此敘明。
六、綜上所述，本件抗告為無理由，應予駁回。
據上論結，應依刑事訴訟法第412條，裁定如主文。
中    華    民    國    98    年    11    月    30    日
                  刑事第八庭審判長法  官  張傳栗
                                  法  官  蔡光治
                                  法  官  劉嶽承
以上正本證明與原本無異。
不得再抗告。
                                  書記官  何仁崴
中    華    民    國    98    年    11    月    30    日


司法院資訊處製作；財團法人民間司法改革基金會備份。
